臺灣屏東地方法院刑事判決　　　　　　 100年度易字第834 號
　　　　　　　　　　　　　　　　　　 100年度易字第1305號
公　訴　人　臺灣屏東地方法院檢察署檢察官
被　　　告　沈聖吉
上列被告因違反毒品危害防制條例案件，經檢察官提起公訴（10
0 年度毒偵字第718 、2142號），嗣被告就被訴事實為有罪之陳
述，經本院告知簡式審判程序之旨，並聽取當事人之意見後，由
本院合議庭裁定改由受命法官獨任進行簡式審判程序，判決如下
：
    主  文
沈聖吉施用第二級毒品，處有期徒刑肆月，如易科罰金，以新臺
幣壹仟元折算壹日，扣案玻璃球吸食器壹個沒收之；又施用第二
級毒品，處有期徒刑肆月，如易科罰金，以新臺幣壹仟元折算壹
日。應執行有期徒刑柒月，如易科罰金，以新臺幣壹仟元折算壹
日，扣案玻璃球吸食器壹個沒收之。
    事  實
一、沈聖吉前於民國95年間，因施用毒品案件，經本院以95年度
    毒聲字第293 號裁定送觀察、勒戒，因認無繼續施用毒品之
    傾向，於95年10月20日執行完畢出所，並經臺灣屏東地方法
    院檢察署檢察官於95年11月9 日以95年度毒偵字第1448號為
    不起訴處分確定。又於前揭觀察、勒戒執行完畢後5 年內之
    97年間，因施用毒品案件，經本院以97年度簡字第1577號判
    決有期徒刑4 月確定。詎沈聖吉猶不思戒除毒癮惡習，明知
    甲基安非他命係經公告列為毒品危害防制條例第2 條第1 項
    第2 款之第二級毒品，不得非法持有、施用，竟仍分別為下
    列行為：
  (一)、於100 年3 月17日下午6 時許，在位於屏東縣崁頂鄉○○
      村○○路35號之房間內，以將甲基安非他命置於玻璃球內
      燒烤吸食煙霧之方式，施用甲基安非他命1 次。嗣於100
      年3 月18日上午11時10分，在上址為警持本院所核發之搜
      索票搜索，當場扣得沈聖吉所有，供其上開施用第二級毒
      品犯罪所用之玻璃球吸食器1 個，復經得其同意於同日下
      午2 時30分許採尿送驗，結果確呈甲基安非他命進入人體
      代謝後之安非他命、甲基安非他命均陽性反應，始悉上情
      。
  (二)、於100 年7 月16日晚上8 時20分許為警採尿時起回溯120
      小時內之某時（不含公權力拘束期間），在不詳地點，以
      將甲基安非他命置於玻璃球內燒烤吸食煙霧之方式，施用
      甲基安非他命1 次。嗣於同日因另案為警查獲，復經得其
      同意於同日晚上8 時20分許採尿送驗，結果確呈甲基安非
      他命進入人體代謝後之安非他命、甲基安非他命均陽性反
      應，而悉上情。
二、案經屏東縣政府警察局枋寮分局及東港分局報告臺灣屏東地
    方法院檢察署檢察官偵查起訴。
    理  由
一、按除被告所犯為死刑、無期徒刑、最輕本刑為3 年以上有期
    徒刑之罪或高等法院管轄第一審案件者外，於第一次審判期
    日前之準備程序進行中，被告先就被訴事實為有罪之陳述時
    ，審判長得告知被告簡式審判程序之旨，並聽取當事人、代
    理人、辯護人及輔佐人之意見後，裁定進行簡式審判程序，
    刑事訴訟法第273 條之1 第1 項定有明文。經核本件被告沈
    聖吉所犯係死刑、無期徒刑、最輕本刑為3 年以上有期徒刑
    以外之罪，其於準備程序中就被訴事實為有罪之陳述，經法
    官告知簡式審判程序之旨，並聽取公訴人、被告之意見後，
    本院爰依首揭規定，合議裁定由受命法官獨任進行簡式審判
    程序。是本案之證據調查，依同法第273 條之2 規定，不受
    同法第159 條第1 項、第161 條之2 、第161 條之3 、第16
    3 條之1 ，及第164 條至170 條所規定證據能力認定及調查
    方式之限制，合先敘明。
二、上開犯罪事實一、(一)業據被告於警詢、偵查及本院準備程序
    、審理中均坦承不諱，且被告於100 年3 月18日為警查獲後
    ，經採尿送驗結果，確呈甲基安非他命進入人體代謝後之安
    非他命、甲基安非他命均陽性反應乙節，有台灣檢驗科技股
    份有限公司濫用藥物實驗室─高雄於100 年4 月6 日出具編
    號KH/2011/00000000號之濫用藥物檢驗報告1 份（見毒偵字
    718 號卷第17頁）、屏東縣政府警察東港分局偵辦毒品危害
    防制條例案尿液受檢人真實姓名代號對照表（見東警卷第11
    頁）、本院搜索票、屏東縣政府警察局東港分局搜索扣押筆
    錄、扣押物品目錄表、扣押物品收據（見東警卷第6 至10頁
    ）及採證照片2 張（見東警卷第20頁）等附卷可憑，復有玻
    璃球吸食器1 個扣案可資佐證，堪認被告上開任意性自白，
    確與事實相符。是本件事證明確，被告犯罪事實一、(一)犯行
    洵堪認定。
三、上開犯罪事實一、(二)業據被告於警詢及本院準備程序、審理
    中均坦承不諱，且被告於100 年7 月16日為警採尿送驗結果
    ，確呈甲基安非他命進入人體代謝後之安非他命、甲基安非
    他命均陽性反應乙節，有正修科技大學超微量研究科技中心
    100 年8 月4 日所出具報告編號R00-0000-000號尿液檢驗報
    告（見枋警卷第14頁）、屏東縣警察局枋寮分局偵辦疑似施
    用毒品尿液檢體送驗代號與真實姓名對照表（見枋警卷第11
    頁）及被告勘察採證同意書（見枋警卷第15頁）等在卷足憑
    ，堪認被告上開任意性自白，均確與事實相符。是本件事證
    明確，被告犯罪事實一、(二)犯行堪以認定。
四、依92年7 月9 日修正公布、93年1 月9 日施行之毒品危害防
    制條例第20條、第23條第2 項規定：犯該條例第10條之罪者
    ，檢察官應聲請法院裁定，令被告入勒戒處所觀察、勒戒，
    其期間不得逾2 月；觀察、勒戒後，依據勒戒處所之陳報，
    認受觀察、勒戒人有繼續施用毒品傾向者，檢察官應聲請法
    院裁定令入戒治處所強制戒治，其期間為6 個月以上，至無
    繼續強制戒治之必要為止，但最長不得逾1 年；依前項規定
    為觀察、勒戒或強制戒治執行完畢釋放後，5 年後再犯同條
    例第10條之罪者，適用前開觀察、勒戒或強制戒治之規定；
    觀察、勒戒或強制戒治執行完畢釋放後，5 年內再犯同條例
    第10條之罪者，檢察官應依法追訴。是上開規定已將施用毒
    品者之刑事處遇程序，區分為「初犯」、「5 年內再犯」及
    「5 年後再犯」，依其立法理由，認「初犯」經觀察、勒戒
    或強制戒治後，應為不起訴處分；經觀察、勒戒或強制戒治
    執行完畢釋放後，「5 年內再犯」者，因其再犯率甚高，原
    實施之觀察、勒戒及強制戒治既已無法收其實效，爰依法追
    訴；至經觀察、勒戒或強制戒治執行完畢釋放後，「5 年後
    再犯」者，前所實施之觀察、勒戒或強制戒治已足以遮斷其
    施用毒品之毒癮，為期自新及協助其斷除毒癮，仍適用與「
    初犯」相同之規定，先經觀察、勒戒或強制戒治之程序。故
    依修正後之規定，僅限於「初犯」及「5 年後再犯」2 種情
    形，始應先經觀察、勒戒或強制戒治程序；倘被告於5 年內
    已再犯，經依法追訴處罰，縱其第3 次（或第3 次以上）再
    度施用毒品之時間，在初犯經觀察、勒戒或強制戒治執行完
    畢釋放5 年以後，仍不合於「5 年後再犯」之規定，且因已
    曾於「5 年內再犯」，顯見其再犯率甚高，原實施觀察、勒
    戒或強制戒治，已無法收其實效，即應依該條例第10條處罰
    （最高法院95年5 月9 日95年度第7 次刑事庭會議決議意旨
    參照）。查本件被告前曾受如事實欄所述之觀察、勒戒處分
    ，於95年10月20日執行完畢出所，並經臺灣屏東地方法院檢
    察署檢察官於95年11月9 日以95年度毒偵字第1448號為不起
    訴處分確定；又於前揭觀察、勒戒執行完畢後5 年內之97年
    間，因施用毒品案件，經本院以97年度簡字第1577號判決有
    期徒刑4 月確定等情，均有臺灣高等法院被告前案紀錄表在
    卷可稽，足見被告於初犯經觀察、勒戒執行完畢後5 年內，
    已更犯施用毒品案件，並經起訴判刑，復於本件案發時點再
    犯本件2 次施用毒品罪，均非屬毒品危害防制條例第20條第
    3 項所規定之「5 年後再犯」之情形，揆諸上開最高法院決
    議要旨，已無再經觀察、勒戒或強制戒治之必要，均應由本
    院依法論罪科刑。
五、按甲基安非他命依其成癮性、濫用性及對社會危害性之程度
    ，業經列為毒品危害防制條例第2 條第2 項第2 款所規定之
    第二級毒品，禁止非法持有及施用；是核被告上開所為，均
    係犯毒品危害防制條例第10條第2 項之施用第二級毒品罪。
    被告持有甲基安非他命之低度行為，均為施用之高度行為所
    吸收，不另論罪。被告所犯上開2 罪間，犯意有別，行為殊
    異，應予分論併罰。茲審酌被告前因施用毒品經觀察、勒戒
    處分後，猶未能深切體認毒品危害己身之鉅，及早謀求脫離
    毒害之道，反伺機再犯，顯見其戒除毒癮之意志不堅，迄未
    能記取教訓，殊為不該，復參酌其所犯施用毒品行為係戕害
    自己身心健康，尚未嚴重破壞社會秩序、侵害他人權益，且
    其犯罪後坦承上開犯行，確有悔意，暨其學歷為國小畢業，
    原以板模工人為業，家中尚有母親之家庭狀況（業據被告供
    陳在卷，見本院834 號卷第166 頁）等一切情狀，分別量處
    如主文所示之刑與易科罰金之折算標準，並定其應執行之刑
    及諭知易科罰金之折算標準。又於100 年3 月18日扣案之玻
    璃球吸食器1 個，為被告所有並供其違犯犯罪事實一、(一)施
    用甲基安非他命犯罪之用，業據被告供明在卷（見本院834
    號卷第165 頁），應依刑法第38條第1 項第2 款規定於被告
    犯罪事實一、(一)施用第二級毒品犯行罪刑項下宣告沒收。
據上論斷，應依刑事訴訟法第273 條之1 第1 項、第299 條第1
項前段，毒品危害防制條例第10條第2 項，刑法第11條前段、第
41條第1 項前段、第8 項、第51條第5 款、第38條第1 項第2 款
，判決如主文。
本案經檢察官王光傑到庭執行職務。
中    華    民    國   100    年    11    月    29    日
                  刑事第三庭    法  官  薛侑倫
以上正本證明與原本無異。
如不服本判決應於收受判決後10日內向本院提出上訴書狀，並應
敘述具體理由；其未敘述上訴理由者，應於上訴期間屆滿後20日
內向本院補提理由書（均須按他造當事人之人數附繕本）「切勿
逕送上級法院」。
中    華    民    國   100    年    11    月    29    日
                                書記官  邱郁芸
附錄本件論罪科刑法條：
毒品危害防制條例第10條
施用第一級毒品者，處 6 月以上 5 年以下有期徒刑。
施用第二級毒品者，處 3 年以下有期徒刑。